臺灣板橋地方法院民事判決　九十一年度訴字第一七三六號
　　原　　　告　甲○○
　　訴訟代理人　丙○○
　　被　　　告　乙○○
右當事人間請求塗銷抵押權登記事件，本院判決如左：
    主      文
被告應將原告所有如附表編號一、二所示土地，所設定權利價值均為債權額新臺幣壹
佰伍拾萬元正之抵押權登記（登記日期均為民國七十年四月十七日、登記字號均為板
登字第０二四九０四號）予以塗銷。
訴訟費用由被告負擔。
    事      實
甲、原告方面：
  一、聲明：
      求為判決如主文所示。
  二、陳述：
      如附表所示二筆土地為原告所有，原告於民國（下同）七十年四月十七日將該
      二筆土地供抵押設定予被告，以擔保被告之債權，惟該債權之清償期屆至迄今
      已有二十一年餘，該債權已罹於時效，是本件被告自有義務塗銷抵押權設定登
      記，依法訴請判決如訴之聲明所示。
  三、證據：
      提出土地登記謄本影本二份為證。
乙、被告方面：
  一、聲明：
      求為判決駁回原告之訴。
  二、陳述：
      因原告積欠被告貨款一百五十萬，原告方將如附表所示二筆土地設定抵押予被
      告，於所約定七十年七月九日之清償期日，原告並沒有清償，而被告人在國外
      ，要向原告催討，也一直找不到原告，而原告也一直沒有還錢。
  三、證據：
      未提出任何書證。
    理      由
一、原告主張如附表所示二筆土地為原告所有，原告於七十年四月十七日將該二筆土
    地供抵押設定予被告，以擔保被告之債權之事實，業據原告提出土地登記謄本影
    本二份為證，復為被告所不爭，原告前開主張自堪信為真實。
二、按請求權，因十五年間不行使而消滅，但法律所定期間較短者，依其規定，民法
    第一百二十五條定有明文；又消滅時效因請求、承認、起訴之事由而中斷，民法
    第一百二十九條第一項亦有明文。查本件抵押權所擔保之貨款債權金額一百五十
    萬元，兩造所約定之清償日期為七十年七月九日等情，業據原告提出土地登記謄
    本影本二份為證，復為兩造所不爭，則縱認被告對原告之貨款請求權，並未有民
    法第一百二十七條第八款所規定二年短期消滅時效之適用，惟依民法第一百二十
    五條前段之規定，該請求權仍因十五年間不行使而消滅，而被告固抗辯稱其一直
    找不到原告催討等語，惟縱認被告所抗辯之情屬實，其仍應依民法第一百二十九
    條之規定為請求、起訴相同效力之行為或由原告為承認債權之行為，使該請求權
    有中斷時效事由之發生，惟被告均未能舉證證明其有向原告為請求之意思表示，
    亦未能證明有其他中斷時效之事由發生，是本件抵押權所擔保之貨款請求權，依
    七十年七月九日清償期屆至，計算十五年時效，於八十五年七月九日已因時效完
    成而消滅，是以縱認被告所抗辯稱其找不到原告催討債務乙節屬實，究不能影響
    被告對原告之貨款請求權已因時效完成而消滅之事實。
三、復按所有人對於妨害其所有權者，得請求除去之，民法第七百六十七條中段定有
    明文；又以抵押權擔保之債權，其請求權已因時效而消滅，如抵押權人，於消滅
    時效完成後，五年間不實行其抵押權者，其抵押權消滅，民法第八百八十條亦有
    明文。本件系爭抵押權所擔保之債權，其請求權於八十五年七月九日已因時效完
    成而消滅，業如前述，而被告於消滅時效完成後五年間不實行其抵押權，依民法
    第八百八十條規定，其抵押權於九十年七月九日業已消滅。上開抵押權既已消滅
    ，則抵押權登記之繼續存在，自係對原告如附表所示二筆土地所有權有所妨害，
    從而，依民法第七百六十七條中段之規定，原告訴請被告塗銷如主文第一項所示
    抵押權登記，即屬有理，應予准許。
四、據上論結，本件原告之訴為有理由，依民事訴訟法第七十八條，判決如主文。
中　　　華　　　民　　　國　　九十一　　年　　 十二 　　月　　　九　　　日
                                臺灣板橋地方法院民事第二庭
~B法　　　官　林海祥
右為正本係照原本作成
如對本判決上訴，須於判決送達後廿日內向本院提出上訴狀
中　　　華　　　民　　　國　　九十一　　年　　 十二　　 月　　　五　　　日
~B法院書記官　楊舒惟
附表：
┌──┬──────────┬──────────────────┐
│編號│   地      號       │ 面     積                          │
│    │                    │                                    │
├──┼──────────┼──────────────────┤
│ 一 │台北縣三峽鎮○○段坪│ 八十一平方公尺                     │
│    │林小段二五地號      │                                    │
├──┼──────────┼──────────────────┤
│ 二 │台北縣三峽鎮○○段坪│ 五十三平方公尺                     │
│    │林小段二七之二地號  │                                    │
└──┴──────────┴──────────────────┘
